臺灣南投地方法院民事簡易判決
110年度簡字第31號
原      告  李詠嫺  
訴訟代理人  盧永盛律師
複  代理人  施雅芳律師
            黃瑞霖律師
兼  訴  訟
代  理  人  王資富  
被      告  李柏穎  
訴訟代理人  紀育泓律師
上列當事人間因被告涉過失重傷害案件，原告提起刑事附帶民事
訴訟請求損害賠償，經本院刑事庭以109年度審交附民字第8號裁
定移送前來，經本院於民國110年11月18日言詞辯論終結，判決
如下：
    主  文
被告應給付原告李詠嫺新臺幣捌拾肆萬伍仟捌佰捌拾陸元，及自
民國一百零九年三月十四日起至清償日止，按週年利率百分之五
計算之利息。
被告應給付原告王資富新臺幣參拾貳萬元，及自民國一百一十年
一月二十二日起至清償日止，按週年利率百分之五計算之利息。
原告其餘之訴駁回。
訴訟費用由被告負擔十分之二，原告李詠嫺負擔十分之七，原告
王資富負擔十分之一。
本判決第一項、第二項得假執行；但被告如以新臺幣捌拾肆萬伍
仟捌佰捌拾陸元為原告李詠嫺預供擔保、以新臺幣參拾貳萬元為
原告王資富預供擔保，各得免為假執行。
原告其餘假執行之聲請駁回。
    事實及理由
壹、程序事項：
　㈠按本於道路交通事故有所請求而涉訟之事件，不問其標的金
    額或價額一律適用簡易程序，民國110年1月22日修正生效之
    民事訴訟法第427條第1項第11款定有明文。又法院於修正前
    所受理應行通常程序之上開事件，於修正後未經終局裁判者
    ，依修正之民事訴訟法施行法第4條之1第1款規定，應改行
    簡易程序，由原法官或受命法官依簡易程序繼續審理（司法
    院110年1月21日院台廳民一字第1100002519號函參照）。從
    而，本件原告係本於車禍事故請求侵權行為損害賠償，核屬
    本於道路交通事故之請求，原應適用通常程序處理，然依修
    正後之前開民事訴訟法規定，即應依簡易程序辦理，又本案
    於修正前即已繫屬本院，於修正後尚未經言詞辯論終結，依
    前開施行法規定，應由原承辦法官或受命法官依簡易程序繼
    續審理後為裁判，先予敘明。
　㈡次按訴狀送達後，原告不得將原訴變更或追加他訴，但請求
    之基礎事實同一、不甚礙被告之防禦及訴訟之終結者，不在
    此限，民事訴訟法第255條第1項第2、7款定有明文。經查：
    本件訴訟提起時，僅以李詠嫺為原告（下稱原告），嗣於11
    0年7月22日提出民事追加原告狀，追加王資富為原告（下稱
    追加原告；見本院卷一第349頁），經核追加原告所追加訴
    訟之請求基礎事實，為原告與被告間所生車禍事故，與原告
    所提訴訟之請求基礎事實同一；且追加原告所追加訴訟，請
    求項目僅因身分權法益受侵害所致生非財產上損害，當不甚
    礙被告之防禦及訴訟之終結；是前開追加訴訟，合於前開規
    定，應予准許。至被告抗辯前開追加訴訟，未符前開規定等
    等，容有誤會，併予指明。
貳、實體事項：
一、原告主張略以：
  ㈠被告於108年4月10日15時5分許，駕駛車牌號碼00-0000號自
    用小客車（下稱系爭汽車），沿南投縣草屯鎮碧興路2段由
    東往西方向行駛，駛至南投縣草屯鎮碧興路2段119巷口處（
    台14乙線3.6公里；下稱系爭巷口）時，本應注意汽車行駛
    時，行車速度應依速限標誌或標線之規定，不得超速行駛，
    並應注意車前狀況，隨時採取必要之措施；當時天候晴、日
    間自然光線、柏油路面、路面乾燥、無缺陷、無障礙物、視
    距良好，且依當時之情狀，亦無不能注意之情事；被告疏未
    注意及此，竟未減速慢行，且以逾越速限（時速70公里）之
    時速70幾至80公里行駛（下稱系爭行車過失）。適原告騎乘
    車牌號碼000-000號普通重型機車（下稱系爭機車）沿南投
    縣○○鎮○○路0段00號巷口由南往北方向行駛，亦駛至系爭巷
    口。被告駕駛系爭汽車及原告騎乘系爭機車遂發生碰撞，原
    告人車倒地（下稱系爭行車事故），致受有第八、十、十一
    胸椎骨折併脊髓損傷、右側胸部挫傷合併血胸、左側橈骨和
    尺骨骨折等傷害（下稱系爭傷害），進致雙下肢癱瘓無力、
    大小便無法控制（下稱系爭遺存傷害），且終身難再恢復下
    肢肌力、泌尿功能。被告因系爭行車事故，經本院刑事庭以
    108年度審交易字第313號判決犯過失致重傷害罪確定在案（
    下稱系爭刑案）。
  ㈡原告因系爭傷害及遺存傷害，致支出如附表一所示之必要費
    用新臺幣（下同）62萬6,847元（含醫藥費、醫院膳食費、
    證書費等），及就醫（含轉診、復健等）之必要交通費用1
    萬5,600元。
　㈢原告因系爭傷害及遺存傷害，致支出如附表二所示之必要費
    用2萬4,361元（含醫藥費、證書費、交通費等）、如附表三
    所示之必要費用9萬7,588元、如附表四所示之必要費用2萬6
    ,545元、如附表五所示之必要加油費用3萬6,296元。
　㈣原告因系爭傷害及遺存傷害，終身須由專人全日看護，致已
    支出及將來須支出以下看護費用：
　⒈自108年4月20日起至109年5月31日止之期間，聘請本國籍看
    護，每日薪資2,800元，已支出共計113萬9,040元。
　⒉自109年2月3日起至109年12月31日止共11個月之期間，聘請
    外國籍看護，每月須支付薪資1萬9,122元、勞工健保費1,05
    8元、就業安定基金費2,000元，尚須提供飲食，受有以2,90
    8元計算之損害，且須提供住宿，受有相當於租金3,000元之
    損失，是應以2萬8,088元作為每月聘請外國籍看護費用之基
    準，故已支出共計30萬8,968元（計算式：2萬8,088元x11個
    月=30萬8,968元）。
　⒊自110年1月1日起至110年7月31日止共7個月之期間，繼續聘
    請外國籍看護，惟每月須支付勞工健保費調漲為1,176元，
    是應以2萬8,206元作為每月聘請外國籍看護費用之基準，故
    已支出共計19萬7,442元（計算式：2萬8,206元x7個月=19萬
    7,442元）。
　⒋自110年8月1日起至125年11月20日止(以國人女性平均餘命為
    84歲計算)之期間，須繼續聘請外國籍看護，亦應以2萬8,20
    6元作為每月聘請外國籍看護費用之基準，依霍夫曼計算法
    扣除中間利息後，得請求被告一次給付將來須支出看護費用
    390萬4,182元。
　㈤原告因系爭傷害及遺存傷害，致餘生即「自108年4月10日起(
    系爭行車事故發生時)至125年11月20日止(以國人平均餘命
    為84歲計算)」共16年7個月（即199個月）之期間，未能再
    從事家事勞動之工作，以2萬3,100元之基本工資作為計算每
    月薪資之基準，共計受有不能工作之薪資損失459萬6,900元
    （計算式：2萬3,100元x199個月=459萬6,900元）。
　㈥原告因系爭傷害及遺存傷害，致餘生均須仰賴專人全日照護
    ，精神上痛苦不堪，受有相當於300萬元之非財產上損害。
　㈦爰依民法第184條第1項前段、第191條之2、第195條第1項等
    規定，提起本件訴訟，請求被告賠償原告前開損害，惟未免
    再支出裁判費，故僅請求被告賠償500萬元，故聲明：被告
    應給付原告500萬元，及自起訴狀繕本送達翌日起至清償日
    止，按週年利率百分之5計算之利息；願供擔保，請准宣告
    假執行。
二、追加原告主張略以：
　　追加原告與原告為配偶關係。被告有系爭行車過失，致發生
    系爭行車事故，進致原告受有系爭傷害及遺存傷害，非但侵
    害原告之身體健康權，亦致追加原告須承擔照顧原告之重則
    ，無法安享晚年，而侵害追加原告之身分法益，精神上痛苦
    不堪，受有相當於100萬元之非財產上損害。爰依民法第184
    條第1項前段、第191條之2、第195條第3項等規定，追加提
    起本件訴訟，並聲明：被告應給付追加原告100萬元，及自
    民事追加原告狀繕本送達翌日起至清償日止，按週年利率百
    分之5計算之利息；願供擔保，請准宣告假執行。
三、被告抗辯略以：
　㈠如附表一爭執項目（證書費）（膳食費欄）（漢方生藥費）
    欄所示之費用，及就醫（含轉診、復健等）之交通費用1萬5
    ,600元，應無支出必要。
　㈡如附表二爭執項目（證書費欄）（交通費欄）（醫療費）欄
    所示之費用、如附表三爭執項目欄所示之費用、如附表四爭
    執項目欄所示之費用、如附表五所示之加油費用，應無支出
    之必要。
　㈢看護費用：
　⒈聘請本國籍看護部分，僅「自108年4月20日起至『109年2月2
    日』止」之期間，具必要性，其餘期間已聘請外國籍看護，
    無必要性；看護費用應以每月5萬元換算每日1,667元之金額
    計算，始具必要性，其餘金額已逾行情，無必要性。
　⒉聘請外國籍看護部分，「自109年2月3日起至110年7月31日止
    」共計18個月之期間，聘請外籍看護，及「自110年8月1日
    起至125年11月20日止(以國人女性平均餘命為84歲計算)」
    之期間，須繼續聘請外國籍看護，固均具必要性；惟看護費
    用應以月薪、勞工健保費、就業安定基金之金額計算，始具
    必要性，其餘關於供餐飲及供住宿部分，則無必要性。
　㈣不能工作之損失部分，原告未有工作，亦未提出相關證據加
    以證其有相當於基本工資2萬3,100元之勞動能力，未受不能
    工作之損失。
　㈤原告固受有非財產上損害，惟請求賠償金額過高。追加原告
    身分法益未受侵害，不得請求賠償非財產上損害。
　㈥系爭行車事故之發生，原告與有過失，且為肇事主因，應減
    輕被告賠償金額。
　㈦原告因系爭行車事故，已領取強制汽車責任保險金176萬1,29
    0元，應自被告應賠償金額中扣除。　
　㈧爰聲明：原告之訴及假執行之聲請均駁回；如受不利判決，
    願供擔保，請准宣告免為假執行。　　　
四、兩造不爭執事項：
　㈠原告與追加原告為配偶關係。
  ㈡被告於108年4月10日15時5分許，駕駛系爭汽車，沿南投縣草
    屯鎮碧興路2段由東往西方向行駛，駛至系爭巷口時，本應
    注意汽車行駛時，行車速度應依速限標誌或標線之規定，不
    得超速行駛，並應注意車前狀況，隨時採取必要之措施；當
    時天候晴、日間自然光線、柏油路面、路面乾燥、無缺陷、
    無障礙物、視距良好，且依當時之情狀，亦無不能注意之情
    事；被告疏未注意及此，竟未減速慢行，且以逾越速限（時
    速70公里）之時速70幾至80公里行駛（即系爭行車過失）。
    適原告騎乘系爭機車沿南投縣○○鎮○○路0段00號巷口由南往
    北方向行駛，亦駛至系爭巷口。被告駕駛系爭汽車及原告騎
    乘系爭機車遂發生碰撞，原告人車倒地（即系爭行車事故）
    ，致受有第八、十、十一胸椎骨折併脊髓損傷、右側胸部挫
    傷合併血胸、左側橈骨和尺骨骨折等傷害（即系爭傷害），
    進致雙下肢癱瘓無力、大小便無法控制（即系爭遺存傷害）
    。
  ㈢原告受有系爭傷害後，經彰化基督教財團法人彰化基督教醫
    院（下稱彰化基督教醫院）於109年1月3日以一○九彰基病資
    字第1090100004號函表示：「原告雙下肢仍然癱瘓無力（住
    院期間下肢肌力測試0分），確實屬於毀敗或嚴重減損一肢
    以上之機能、重大不治或難治之傷害」。嗣經臺中榮民總醫
    院復健科門診鑑定後於110年5月21日以中榮醫企字第110420
    1714號函表示：「原告意識清楚，語言認知及表達能力正常
    。上肢肌力正常，下肢癱瘓無力，肌力0分。大小便無法控
    制。無法站立行走亦無法久坐。符合重度身心障礙（含第六
    類神經性泌尿問題及第七類肢障）」、「⒈原告目前仍有下
    半身癱瘓情形。⒉原告受傷至今已兩年，症狀已固定，再持
    續復健亦難以恢復下肢肌力及泌尿功能。⒊終身需有專人全
    日照顧。⒋符合（汽車責任保險殘廢給付標準表）2-2級障礙
    ，且需專人全日照護」等語。
  ㈣被告因系爭行車事故，經本院刑事庭以108年度審交易字第31
    3號判決犯過失致重傷害罪確定在案。
　㈤如附表一所示費用部分（即原告所提民事準備狀附件1）：
　⒈原告已支出如附表一所示費用。
　⒉附表一中除「編號5 、6 、7 、8 、10、12、14、16、17、1
    8、19、21、22、23、25、33、35、38、43、44、46所示之
    證明書費共計9,485元〔即爭執項目（證書費）欄〕；編號5 
    、21、22、23、33、43、44所示之膳食費共計9,384元〔即爭
    執項目（膳食費）欄〕；編號9 、11、20所示之文華藥局漢
    方生藥費用共計10萬6,800元〔即爭執項目（漢方生藥費）欄
    〕，支出有無必要，兩造有爭執」外，其餘支出均有必要。
　㈥附表二所示費用部分（即原告所提民事準備六狀附件5）：
  ⒈原告已支出如附表二所示費用共計2萬4,361元。
　⒉附表二中除「編號6、9、12、13之證明書費400元，共計2,05
    0元〔即爭執項目（證書費）欄〕，編號8之醫療費用1,000元〔
    即爭執項目（醫療費）欄〕，編號30至96之交通費共計13,14
    0元〔即爭執項目（交通費）欄〕，支出有無必要，兩造有爭
    執」外，其餘支出共計8,171元，均有必要。
　㈦附表三支出部分（即民事準備狀附件3）：
  ⒈原告已支出如附表三所示費用共計9萬7,588元。
　⒉附表三中除「編號2、4、10、13、16、18、20、21、28、32
    、34、36、39等費用共計6萬3,575元〔即爭執項目欄〕，支出
    有無必要，兩造有爭執」外，其餘支出共計3萬4,013元，均
    有必要。
　㈧附表四支出部分（即民事準備六狀附件6）：
　⒈原告已支出如附表四所示費用共計2萬6,545 元。
　⒉附表四中除「編號2、8、9、14、16、22等費用共計5,044 元
    ，支出有無必要，兩造有爭執」外，其餘支出共計2萬1,501
    元，均有必要。
  ㈨原告因系爭行車事故，受有系爭傷害，乃身體健康權受侵害
    ，且致生非財產上損害，得請求賠償相當之金額。
　㈩關於系爭行車事故之肇事責任，經交通部公路總局臺中區監
    理所南投縣區車輛行車事故鑑定會鑑定表示：「原告無照駕
    駛普通重型機車，行經無號誌交岔路口，少線道車暫停後起
    步未充分注意來車並讓多線道車先行，為肇事主因。被告駕
    駛自用小客車，行經無號誌交岔路口，未減速反超速行駛不
    當，為肇事次因」。復經交通部公路總局車輛行車事故鑑定
    覆議會覆議表示：「原告駕駛普通重型機車，行經無號誌交
    岔路口，轉彎車未讓直行車先行，為肇事主因（另無照駕駛
    有違規定）。被告駕駛自用小客車，行經無號誌交岔路口，
    未減速慢行做隨時停車之準備反超速行駛，為肇事次因」等
    語。
  原告因系爭行車事故，已先後受領強制汽車責任保險金143萬
    1,480元、1萬5,820元、4 萬3,990元、27萬元，共計176萬1
    ,290元。
五、兩造爭執事項：
　㈠原告就系爭行車事故之發生，是否與有過失？原告與被告之
    過失比例為何？
  ㈡原告得請求被告賠償之金額？
  ㈢追加原告是否得請求被告賠償？金額？
六、本院之判斷：
　㈠前開不爭執事項㈠至，為兩造於本院行言詞辯論時所表示不
    爭執（見本院卷第291至293頁），並有彰化基督教醫院診斷
    書及109年1月3日彰基病資字第1090100004號函、童綜合醫
    院一般診斷書、新太平澄清醫院乙種診斷證明書、澄清復健
    醫院乙種診斷證明書、臺中榮民總醫院110年5月21日中榮醫
    企字第1104201714號函等件在卷可稽（見本院卷一第73至79
    、303、466至469頁），且有交通部公路總局臺中區監理所
    南投縣區車輛行車事故鑑定會鑑定意見書及交通部公路總局
    車輛行車事故鑑定覆議會覆議意見書暨所附交通鑑定資料、
    如各附表機構單位所開立之費用單據、看護薪資表及勞動部
    就業安定費繳款通知單、原告草屯鎮農會存款帳戶存摺及被
    告保險賠付資料查詢、追加原告戶籍謄本、原告身體現況照
    片（見本院卷一第81至181、201至236、257至258、285、35
    3、379至385頁、卷二第83至175、237、247至267頁），復
    經本院調取核閱系爭刑案偵查及審理卷宗屬實，均堪認為真
    實。
　㈡原告請求部分：
　⒈按因故意或過失，不法侵害他人之權利者，負損害賠償責任
    ；汽車、機車或其他非依軌道行駛之動力車輛，在使用中加
    損害於他人者，駕駛人應賠償因此所生之損害，民法第184
    條第1項前段、第191條之2前段定有明文。經查：被告駕駛
    系爭汽車時，因有行經無號誌交岔路口未減速慢行、未依速
    限行駛之系爭行車過失，致生系爭行車事故，進致原告受有
    系爭傷害及遺存傷害等節，已如前述，屬因過失不法侵害原
    告之身體健康權，且屬駕駛動力車輛中加損害於原告，揆諸
    前開說明，被告就原告所受損害，應負賠償責任。
　⒉按不法侵害他人之身體或健康者，對於被害人因此喪失或減
    少勞動能力或增加生活上之需要時，應負損害賠償責任；不
    法侵害他人之身體、健康、名譽、自由、信用、隱私、貞操
    ，或不法侵害其他人格法益而情節重大者，被害人雖非財產
    上之損害，亦得請求賠償相當之金額，民法第193條第1 項
    、第195條第1項前段分別定有明文。又請求慰藉金之賠償，
    其核給之標準，須斟酌雙方之身分、資力、加害程度、身體
    健康影響程度、精神痛苦程度、其他各種情形，以核定相當
    之數額。且所謂「相當」，應以實際加害情形及被害人之身
    分、地位與加害人之經濟情況等關係定之（最高法院47年度
    台上字第1221號、51年度台上字第223號、76年度台上字第1
    908號、86年度台上字第3537號、89年度台上字第1952號判
    決意旨參照）。就原告得請求賠償之金額，說明如下：
　⑴如附表一所示費用：
　　原告主張其因系爭傷害，致支出如附表一所示之必要費用62
    萬6,847元等等，為被告所否認，抗辯稱：爭執項目欄所示
    費用，無支出必要等等。經查：
　①編號44、46所示費用（共計22萬4,637元）：
　　編號44所示費用1萬1,728元、編號46所示費用21萬2,909元
    （共計22萬4,637元），即為編號43所示費用22萬4,637元，
    尚非額外獨立所支出費用，有該等編號所對應之費用單據可
    佐（見本院卷一第123、125頁）；從而，原告此部請求22萬
    4,637元，實與其請求如編號43所示費用相互重複。
　②爭執項目欄（證書費）所示費用（原請求9,485元，扣除編號
    44、46所示費用，餘請求7,965元）：
　　被害人因車禍醫療所支出之證明書費，雖非因侵權行為所受
    直接損害，惟倘係為實現損害賠償債權所必要支出，因究係
    因侵權行為所引起，非不得請求加害人賠償（最高法院92年
    度台上字第2643、2653號判決意旨固可參照）。然而，原告
    於本件訴訟中已提出彰化基督教醫院診斷書、童綜合醫院一
    般診斷書、新太平澄清醫院乙種診斷證明書、澄清復健醫院
    乙種診斷證明書等4份證書，及彰化基督教醫院109年1月3日
    彰基病資字第1090100004號函（本院刑事庭於系爭刑案所函
    詢），以證明其受有系爭傷害及遺存傷害，是否有一再申請
    證明書之必要，已屬有疑。再者，其亦未將所申請證明書提
    出於本院，供作實現損害賠償債權使用，是否屬未實現損害
    賠償債權之用，亦屬有疑。至原告固主張前開證書費係為請
    領證明書供作刑事訴訟、本件訴訟、請領強制汽車責任保險
    給付之用途等等（見本院卷一第299頁），惟未具體主張及
    提出相關證據證明，各次請領證明書之用途為何。從而，原
    告此部請求7,965元，尚難認屬為實現損害賠償債權所必要
    支出。
　③爭執項目欄（膳食費）所示費用（原請求9,384元，扣除編號
    44、46所示費用，餘請求8,622元）：
　　原告因車禍住院所支出之膳食費8,622元，雖非醫療費用本
    身，惟衡以病患於住院醫療期間所需飲食，當與一般身體康
    健之人平時飲食有異，常為醫師治療計畫之一環，認屬增進
    療效所必要支出，應與常理無違；從而，原告此部請求8,62
    2元，實為必要支出。至被告抗辯膳食費非屬系爭行車事故
    所增加支出之費用等等，尚非可採。
　④爭執項目欄（漢方生藥費）所示費用：
　　原告所支出之漢方生藥費10萬6,800元，非屬在醫療院就診
    而支出之藥費，亦非依醫療院所所開立處方而支出之藥費，
    是否有購買之必要，已屬有疑。再者，原告固提出文華藥局
    所開立之診斷證明書為證（見本院卷一第375頁），惟該藥
    局得否從事醫療行為及開立診斷證明書，尚屬有疑，且依該
    藥局所提供藥材之藥品許可證及仿單所顯示之適應症（見本
    院卷一第437至446頁），與原告所受之系爭傷害或遺存傷害
    間，是否存有直接關聯，同屬有疑。況且，被告抗辯原告已
    在多家中醫院所治療，無再自行至文華藥局購買漢方生藥之
    必要等語（見本院卷二第271頁），原告復未提出其他證據
    加以證明其有再額外購買漢方生藥之必要等節。從而，原告
    此部請求10萬6,800元，尚難認屬必要支出。
　⑤其餘項目所示費用：
　　其餘項目所示費用27萬8,823元，屬必要支出乙節，為兩造
    所表示不爭執，應以之為真實；從而，原告此部請求27萬8,
    823元，為必要支出。
　⑥基上，原告支出如附表一所示費用，得請求被告賠償金額為2
    8萬7,445元。
　⑵就醫（含轉診、復健等）交通費用：
　　原告主張其因系爭傷害，致支出就醫（含轉診、復健等）交
    通費1萬5,600元（如本院卷一第139至147頁原證4所示之交
    通費）等等，為被告所否認，抗辯稱：金額過高，無支出必
    要等等。經查：原告所支出之前開交通費1萬5,600元，係其
    至嘉義長庚紀念醫院、員郭醫院、澄清復健醫院等醫療院所
    治療、復健所支出之交通費，業經原告自陳明確（見本院卷
    一第60頁），復有輪椅康復巴士及怡安救護車有限公司所開
    立之交通費收據可佐（見本院卷一第139至147頁）；從而，
    原告此部請求1萬5,600元，實為必要支出。至被告前開抗辯
    ，尚非可採。
　⑶如附表二所示之費用：
　　原告主張其因系爭傷害，致支出如附表二所示之必要費用2
    萬4,361元等等，為被告所否認，抗辯稱：爭執項目欄所示
    費用，無支出必要等等。經查：
　①爭執項目欄（證書費）所示費用：
　　原告於本件訴訟中已提出前開4份證書及彰化基督教醫院函
    文，以證明其受有系爭傷害及遺存傷害，是否有一再申請證
    明書之必要，已屬有疑；再者，其亦未將所申請證明書提出
    於本院，供作實現損害賠償債權使用；況且，原告主張前開
    證書費係為請領證明書供作刑事訴訟、本件訴訟、請領強制
    汽車責任保險給付之用途等等（見本院卷二第200頁），惟
    其未具體主張及提出相關證據證明，各次請領證明書之用途
    為何；從而，原告此部請求2,050元，尚難認屬為實現損害
    賠償債權所必要支出。
　②爭執項目欄（醫療費）所示費用：
　　原告所支出之醫療費1,000元，乃其在耳鼻喉暨頭頸部科別
    就診所支出之醫療費，是否與原告所受系爭傷害或遺存傷害
    間有直接關聯，已屬有疑；況且，被告既抗辯前開醫療費與
    系爭傷害及遺存傷害，尚無關聯性等語（見本院卷二第273
    頁），原告復未具體主張及提出證據加以證明其有支出此醫
    療費之必要等節；從而，原告此部請求1,000元，尚難認屬
    必要支出。
　③爭執項目欄（交通費）所示費用：
　　原告所支出之交通費1萬3,140元，乃其每周二、四往返社團
    法人南投縣基督教青年會復健所支出支交通費，業經原告自
    陳明確（見本院卷二第200頁），復有該會所開立之交通費
    收據可佐（見本院卷二第93至137頁）；從而，原告此部請
    求1萬3,140元，實為必要支出。至被告抗辯交通內容不明等
    等，尚非可採。
　④其餘項目所示費用：　
　　其餘項目所示費用8,171元，屬必要支出乙節，為兩造所表
    示不爭執，應以之為真實；從而，原告此部請求8,171元，
    為必要支出。
　⑤基上，原告所支出如附表二所示費用，得請求被告賠償金額
    為2萬1,311元。
　⑷如附表三所示之費用：
　　原告主張其因系爭傷害，致支出如附表三所示之必要費用9
    萬7,588元等等，為被告所否認，抗辯稱：爭執項目欄所示
    費用，無支出必要等等。經查：
　①爭執項目欄所示費用：
　　原告所支出之爭執項目欄所示費用6萬3,575元，均屬保健食
    品、營養品、麥片、奶粉，非屬在醫療院就診所支出之藥費
    ，亦非依醫療院所開立處方所支出之藥費，是否與治療系爭
    傷害及遺存傷害具關連性，而有購買必要，實屬有疑；從而
    ，原告此部請求6萬3,575元，尚難認屬必要支出。
　②其餘項目所示費用：　
　　其餘項目所示費用3萬4,013元，屬必要支出乙節，為兩造所
    表示不爭執，應以之為真實；從而，原告此部請求3萬4,013
    元，為必要支出。
　③基上，原告所支出如附表三所示費用，得請求被告賠償金額
    為3萬4,013元。
　⑸如附表四所示之費用：
　　原告主張其因系爭傷害，致支出如附表四所示之必要費用2
    萬6,545元等等，為被告所否認，抗辯稱：爭執項目欄所示
    費用，無支出必要等等。經查：
　①爭執項目欄所示費用：
　　原告所支出之爭執項目欄所示費用5,044元，均屬保健食品
    、營養品、麥片、奶粉，非屬在醫療院就診所支出之藥費，
    亦非依醫療院所開立處方而支出之藥費，是否與治療系爭傷
    害及遺存傷害具關連性，實屬有疑；從而，原告此部請求5,
    044元，尚難認屬必要支出。
　②其餘項目所示費用：　
　　其餘項目所示費用2萬1,501元，屬必要支出乙節，為兩造所
    表示不爭執，應以之為真實；從而，原告此部請求2萬1,501
    元，為必要支出。
　③基上，原告所支出如附表四所示費用，得請求被告賠償金額
    為2萬1,501元。
　⑹如附表五所示之費用：
　　原告主張其因系爭傷害，由追加原告駕車搭載其就診，致支
    出如附表五所示之加油費3萬6,296元等等，為被告所否認，
    經查：原告固提出成功加油站之電子發票為證，惟尚無法證
    明其加油之用途，係為搭載原告就診，則是否與治療系爭傷
    害及遺存傷害具關連性，實屬有疑；從而，原告此部請求3
    萬6,296元，尚難認屬必要支出。
　⑺看護費用：
　①原告因系爭行車事故，致受系爭傷害及遺存傷害，進致終身
    需有專人全日照顧乙節，有臺中榮民總醫院110年5月21日以
    中榮醫企字第1104201714號函可證，且為被告所不爭執（見
    本院卷一第453頁），應堪認定。
　②已支出本國籍看護費部分：
　⓵原告主張其因系爭傷害及遺存傷害，致於「自108年4月20日
    起至109年5月31日止」之期間，聘請本國籍看護，每日須支
    付2,800元之薪資，已支出共計113萬9,040元等事實，業經
    其提出訴外人吳素珍簽收之免用統一發票收據（見本院卷一
    第129至137頁），堪信為真實；從而，原告自得請求前開期
    間因聘請本國籍看護，已支出費用113萬9,040元。
　⓶至被告固抗辯原告自109年2月3日起即無聘請本國籍看護必要
    ，且看護費用亦逾越行情等等。然而，衡以系爭行車事故發
    生之初，原告因受有系爭傷害及遺存傷害，有尋求看護照護
    之急迫需求，自難即時覓得費用較為低廉之本國籍或外國籍
    看護；再參以，前開聘請本國籍看護費用，已由原告實際支
    付，尚非估算而得，倘無支出必要，原告當無甘冒未能獲償
    之風險而先行支付之理；復審酌原告主張其自「109年2月3
    日起至109年5月31日止」之期間，固已開始聘請外國籍看護
    ，惟因有交接之需求，是仍繼續聘請本國籍看護等語，尚無
    明顯不合理之處；從而，被告前開抗辯，尚非可採。
　③已支出外國籍看護費部分：
　⓵原告主張其因系爭傷害及遺存傷害，致須於「自109年2月3日
    起至至110年7月31日止」共18個月之期間，聘請外國籍看護
    ；且於「自109年2月3日起至109年12月31日止」共計11個月
    之期間，每月須支付1萬9,122元之薪資、2,000元之就業安
    定基金費、1,058元勞工健保費，是應以2萬2,180元作為每
    月聘請外籍看護費用之基準，於「自110年1月1日起至110年
    7月31日止」共7個月之期間，每月須支付1萬9,122元之薪資
    、2,000元之就業安定基金費、1,176元之勞工健保費，是應
    以2萬2,298元作為每月聘請外籍看護費用之基準等事實及計
    算方式，業經其提出訴外人安蒂簽收之薪資表、勞動部就業
    安定費繳款通知單可證（見本院卷一第379至385頁），復與
    一般聘僱外國籍看護平均每月花費金額大致相符（見本院卷
    一第311頁），且為被告所不爭執（見本院卷二第274頁），
    堪信為真實；從而，原告自得請求前開期間因聘請外國籍看
    護，所支出之費用40萬0,066元（計算式：2萬2,180元ｘ11個
    月＋2萬2,298元ｘ7個月=40萬0,066元）。
　⓶至原告復主張其因聘請外國籍看護費用，尚須供應其餐飲、
    住宿空間，須支出以2,908元計算之餐飲費，受有相當於租
    金3,000元之損失，均應計入每月聘請外籍看護費用之基準
    等等。然而，聘請外籍看護未必即須無償供應其餐飲、支出
    餐飲費用，難認有支出必要；且聘請外籍看護所提供住宿空
    間本無其他預定出租計畫，難認有相當於租金之所失利益；
    從而，原告前開主張，尚非可採。
　④將來支出外國籍看護費部分：
　⓵原告主張其因系爭傷害及遺存傷害，致餘生即「自110年8月1
    日起至125年11月20日止(以國人女性平均餘命為84歲計算)
    」，須聘請外國籍看護，且應以2萬2,298元作為每月聘請外
    籍看護費用之基準（含1萬9,122元之薪資、2,000元之就業
    安定基金費、1,176元之勞工健保費）等事實及計算方式，
    與行政院主計處公佈之107年臺灣地區簡易生命表所示國民
    女姓平均壽命、一般聘僱外國籍看護平均每月花費金額大致
    相符（見本院卷一第67、311頁），且為被告所不爭執（見
    本院卷二第274至276頁），堪信為真實。從而，原告得請求
    每年之看護費為26萬7,576元（計算式：每月2萬2,298元x12
    個月=每年26萬7,576元），尚有餘命約15年3月19日，依年
    別5%複式霍夫曼計算法扣除中間利息（第一年不扣除中間利
    息）後，自得請求餘生即「自110年8月1日起至125年11月20
    日止(以國人女性平均餘命為84歲計算)」因聘請外國籍看護
    ，尚須支出之費用309萬8,963元【計算方式為：267,576×11
    .00000000+(267,576×0.00000000)×(11.00000000-00.00000
    000)=3,098,963.000000000。其中11.00000000為年別單利5
    %第15年霍夫曼累計係數，11.00000000為年別單利5%第16年
    霍夫曼累計係數，0.00000000為未滿一年部分折算年數之比
    例(110/365=0.00000000)。採四捨五入，元以下進位】。
　⓶至原告復主張其因聘請外國籍看護費用，尚須供應其餐飲、
    住宿空間，須支出以2,908元計算之餐飲費，受有相當於租
    金3,000元之損失，均應計入每月聘請外籍看護費用之基準
    等等。然而，聘請外籍看護未必即須無償供應其餐飲、支出
    餐飲費用，難認有支出必要；且聘請外籍看護所提供住宿空
    間本無其他預定出租計畫，難認有相當於租金之所失利益；
    從而，原告前開主張，尚非可採。
　⑤基上，原告已支出及將來須支出之看護費用，得請求被告賠
    償金額為463萬8,069元（計算式：113萬9,040元＋40萬0,066
    元＋309萬8,963元＝463萬8,069元）。
　⑻不能工作之薪資損失部分：
　　原告主張其因系爭傷害及遺存傷害，致餘生即「自108年4月
    10日起(即系爭行車事故發生時)至125年11月20日止(以國人
    女性平均餘命為84歲計算)」共16年7個月（即199個月）之
    期間，未能再從事家事勞動之工作，以2萬3,100元之基本工
    資作為計算每月薪資之基準，共計受有459萬6,900元之薪資
    損失（計算式：2萬3,100元x199個月=459萬6,900元）等事
    實及計算方式，為被告所否認。經查：原告固自陳其工作為
    家庭主婦，惟其基於身分同居關係，對家庭所付出家事勞動
    ，非當然能評價為工作，其因系爭傷害及遺存傷害，未能再
    付出家事勞動，不能認屬未能工作之薪資損失。再者，依自
    本院所查詢其之稅務電子閘門財產調件明細表，未見原告於
    系爭行車事故發生前有何薪資或執行業務所得（見本院卷一
    第253頁），且原告於系爭事故發生時，年齡已達66歲，已
    屆法定退休年齡65歲，原告亦未主張或提出證據加以證明，
    其於發生系爭傷害前後期間，尚有其他工作及薪資收入，或
    有相當於2萬3,100元之勞動能力。從而，尚難認原告有因系
    爭傷害及遺存傷害，受有無法工作之薪資收入損失，自不得
    就此部分請求賠償。
　⑼非財產上損害（慰撫金）部分：
　　原告因受有系爭傷害及遺存傷害，自受有精神上相當之痛苦
    ，已如前述，得請求賠償相當之金額。衡以原告為國小畢業
    ，現無工作及收入，過往曾至工廠擔任過女工，收入約為2
    萬餘元，名下無財產，被告則為高職畢業，現從事農業，收
    入約為3萬元，名下有田賦、汽車，財產總額約為4,402元等
    情，業據兩造自陳在案（見本院卷第255、264頁），有其等
    稅務電子閘門財產調件明細表可稽（見本院卷第251至254頁
    ）；再參以被告駕駛系爭汽車之系爭行車過失程度，及原告
    所受系爭傷害及遺存傷害之痛苦程度（終身下半身癱瘓，生
    活起居及復醫就診均需專人全日照顧，無法獨立自理）；經
    審酌兩造前開社會身分、地位、經濟狀況、侵權行為及結果
    等事實，足認原告因受有精神上之痛苦，得請求賠償之金額
    ，應以150萬元為相當。
　⑽基上，原告因系爭行車事故，致受有系爭傷害及遺存傷害，
    得請求被告賠償之金額為651萬7,939元（計算式：28萬7,44
    5元+1萬5,600元+2萬1,311元+3萬4,013元+2萬1,501元+463
    萬8,069元+150萬元=651萬7,939元）。
　⒊按損害之發生或擴大，被害人與有過失者，法院得減輕賠償
    金額，或免除之，民法第217條定有明文。經查：系爭行車
    事故之發生，除被告有系爭行車過失，為肇事次因外，原告
    亦有駕駛普通重型機車，行經無號誌交岔路口，轉彎車未讓
    直行車先行之過失，為肇事主因，且原告復有無駕駛執照，
    駕駛普通重型機車上路之違規情況等事實，有交通部公路總
    局109年9月2日路覆字第1090093040號函附道路交通事故現
    場圖、調查表、現場照片、行車事故鑑定覆議會覆議意見書
    等件可證（見本院卷一第203頁），應堪認定；原告泛言主
    張其無過失等等，則非可採；是以，本院認就系爭行車事故
    之發生，原告應負擔6成之責任、被告應負擔4成之責任，方
    屬適當，並應依此責任比例，減輕被告賠償金額。從而，原
    告因系爭行車事故，得請求賠償之金額為260萬7,176元（計
    算式：651萬7,939元ｘ4/10=260萬7,175.6元；四捨五入至整
    數）。
　⒋按保險人依強制汽車責任保險法規定所為之保險給付，視為
    被保險人損害賠償金額之一部份，被保險人受賠償請求時，
    得扣除之，強制汽車責任保險法第32條定有明文。經查：原
    告因系爭行車事故，受領汽車強制責任保險金176萬1,290元
    ，已如前述。則原告因系爭行車事故而得請求被告賠償之金
    額，應扣除前開保險金數額，是原告尚得請求賠償84萬5,88
    6元（計算式：260萬7,176元－176萬1,290元＝84萬5,886元）
    。
　⒌按給付無確定期限者，債務人於債權人得請求給付時，經其
    催告而未為給付，自受催告時起，負遲延責任。其經債權人
    起訴而送達訴狀，或依督促程式送達支付命令，或為其他相
    類之行為者，與催告有同一之效力，民法第229條第2項定有
    明文。遲延之債務，以支付金錢為標的者，債權人得請求依
    法定利率即週年利率百分之5計算之遲延利息，民法第233條
    第1項本文、第203條亦有明文。經查：原告對被告之損害賠
    償債權，核屬無確定期限之給付，既經原告起訴，而起訴狀
    繕本於109年3月13日送達被告（見附民卷第9頁），被告迄
    未給付，應負遲延責任，故原告請求自起訴狀繕本送達被告
    翌日即109年3月14日起至清償日止，按週年利率百分之5給
    付法定遲延利息，洵屬有據。
　㈢追加原告部分：
　⒈按不法侵害他人之「身體、健康、名譽、或自由」者，被害
    人雖非財產上之損害，亦得請求賠償相當之金額，民法第19
    5條第1項固有明定，但此指被害人本人而言，至被害人之父
    母就此自在不得請求賠償之列（最高法院56年台上字第1016
    號判決意旨固可參照）；是於被害人所受身體、健康之侵害
    時，除被害人得請求賠償非財產上損害外，被害人之父、母
    、子、女尚不得依民法第195條第1項規定請求賠償非財產上
    損害。惟按不法侵害他人基於父、母、子、女或配偶關係之
    「身分法益」而情節重大者，準用前開規定，民法第195條
    第3項定有明文；是於被害人所受身體、健康之侵害重大（
    例如終身癱瘓須仰賴他人照顧、認知能力喪失致無法溝通等
    ），足認被害人父、母、子、女、配偶之身分法益亦遭侵害
    而情節重大時，自非不得依民法第195條第3項規定請求賠償
    非財產上損害，且於我國司法實務中，亦多有肯認此見解之
    判決（臺灣高等法院臺中分院98年度重上字第11號、臺灣士
    林地方法院104年度訴字第1027號、臺灣嘉義地方法院105年
    度原重勞訴字第1號、臺灣臺中地方法院106年度重訴字第49
    8號、雲林地方法院106年度重訴字第82號、臺灣高雄地方法
    院108年度重訴字第196號判決意旨參照）。
　⒉經查：追加原告與原告為配偶關係，已如前述，基於此等身
    分關係，自相互享有於生活中彼此扶持照料、共同頤養天年
    之身分法益。原告因系爭行車事故，致系爭傷害及遺存傷害
    ，固未使認知能力喪失，仍得與追加原告相互溝通，惟已使
    終身癱瘓須他人照料，無法再悉心照料追加原告，亦大幅加
    重追加原告照料負擔（包括身體及心理上照料負擔），致追
    加原告已無法圓滿受有於生活中與原告彼此扶持照料、共同
    頤養天年之身分法益，足認追加原告之身分法益已遭侵害而
    情節重大，且受有精神上相當之痛苦，得請求賠償相當之金
    額。衡以追加原告為國小畢業，現從事裝潢師傅工作，須視
    承攬案件決定收入，名下有數筆不動產、汽車、股票，財產
    總額約為789萬2,033元等情，業據追加原告自陳在案（見本
    院卷第472頁），且有其稅務電子閘門財產調件明細表可稽
    （見本院卷第431至434頁）；再參以被告駕駛系爭汽車之系
    爭行車過失程度，及追加原告所受未能圓滿受有身分法益之
    痛苦程度；經審酌兩造前開社會身分、地位、經濟狀況、侵
    權行為及結果等事實，足認追加原告因受有精神上之痛苦，
    得請求賠償之金額，應以80萬元為相當。
　⒊按民法第217條規定之目的，在謀求加害人與被害人間之公平
    ，故在裁判上法院得以職權減輕或免除之（最高法院85年度
    台上字第1756號判決意旨參照）。次按民法第192條所規定
    損害賠償責任，固係間接被害人得請求賠償之特例，屬其固
    有之權利，然而，此權利仍係基於侵權行為之規定而發生，
    自不能不負擔直接被害人之過失，倘直接被害人於損害之發
    生或擴大與有過失時，依公平之原則，亦應有前開民法第21
    7條過失相抵規定之適用（最高法院73年度台再字第182號判
    決意旨參照），於依民法第195條第3項所規定請求賠償時，
    亦同。
　⒋經查：本院認就系爭行車事故之發生，原告應負擔6成之責任
    、被告應負擔4成之責任，方屬適當，已如前述；又就原告
    應負擔之責任，追加原告同應承擔，亦如前述，自應依前開
    責任比例，減輕被告賠償金額；從而，追加原告因系爭行車
    事故而得請求賠償之金額為32萬元（計算式：80萬元ｘ4/10=
    32萬元；四捨五入至整數）。
　⒌次查：追加原告對被告之損害賠償債權，核屬無確定期限之
    給付，既經追加原告追加起訴，而民事追加原告狀繕本於11
    0年1月21日送達被告（見本院卷二第194頁），被告迄未給
    付，應負遲延責任，故追加原告請求自民事追加原告狀繕本
    送達被告翌日即110年1月22日起至清償日止，按週年利率百
    分之5給付法定遲延利息，洵屬有據。
七、綜上所述，原告及追加原告依侵權行為之法律關係，請求被
    告給付原告84萬5,886元及自109年3月14日起、給付追加原
    告32萬元及自110年1月22日起，均至清償日止，按週年利率
    百分之5計算之遲延利息，洵屬正當，應予准許；逾此範圍
    之請求，尚屬無據，應予駁回。
八、本件逕依簡易程序為判決，業如首開程序事項之說明，則原
    告勝訴部分，屬就民事訴訟法第427條第2項訴訟適用簡易程
    序所為被告敗訴之判決，依389條第1項第3款規定，應依職
    權宣告假執行，原告聲請供擔保准予假執行，核無必要；又
    依同法第392條第2項規定，依聲請宣告准被告於供相當擔保
    ，得免為假執行。至原告敗訴部分，其假執行之聲請，因訴
    之駁回而失所依附，應併予駁回之。
九、本件事證已臻明確，兩造其餘攻擊防禦及證據調查，均與本
    案之判斷不生影響，爰毋庸一一審酌論列，併此敘明。
十、訴訟費用負擔之依據：民事訴訟法第79條、第85條第1項但
    書。　
中    華    民    國   111    年    2     月    17    日
                  民事第二庭  法  官  葉峻石
以上正本係照原本作成。
如對本判決上訴，須於判決送達後20日內向本院提出上訴狀。如
委任律師提起上訴者，應一併繳納上訴審裁判費。
中    華    民    國   111    年    2     月    17    日
                              書記官  沈柏樺　　　　　
附表一：　　　　　　　　　
項次 機構單位 日期 （民國） 金額 （新臺幣） 爭執項目 (證書費) 爭執項目 (膳食費) 爭執項目 (漢方生藥費) 1 澄清復健醫院 109年4月6日 40元    2 嘉義長庚紀念醫院 109年3月25日 795元    3 澄清復健醫院 109年3月16日至 109年3月30日 530元    4 澄清復健醫院 109年3月16日至 109年3月30日 43,629元    5 嘉義長庚紀念醫院 109年3月13日 2,940元 證明書費300元 (p85)  伙食費840元 (p85)  6 彰化基督教醫療財團法人彰化基督教醫院 109年2月26日 160元 證明書費160元 (p85)   7 彰化基督教醫療財團法人彰化基督教醫院 109年2月26日 200元 證明書費200元 (p87)   8 彰化基督教醫療財團法人彰化基督教醫院 109年2月10日 300元 證明書費300元 (p87)   9 文華藥局 109年1月14日 18,000元   18,000元 (p89) 10 員郭醫院 109年1月9日 1,020元 證書費760元 (p87)   11 文華藥局 108年12月19日 66,000元   6萬6,000元 (p91) 12 童綜合醫療社團法人童綜合醫院 108年10月18日 475元 病歷複製費475元 (p91)   13 佑民醫療社團法人佑民醫院 108年10月16日 80元    14 佑民醫療社團法人佑民醫院 108年10月16日 100元 診斷書費100元 (p93)   15 佑民醫療社團法人佑民醫院 108年10月16日 998元    16 彰化基督教醫療財團法人彰化基督教醫院 108年10月15日 50元 診斷書費50元 (p95)   17 彰化基督教醫療財團法人彰化基督教醫院 108年10月15日 85元 證明書費85元 (p97)   18 彰化基督教醫療財團法人彰化基督教醫院 108年10月15日 85元 證明書費85元 (p97)   19 童綜合醫療社團法人童綜合醫院 108年10月14日 400元 病歷複製費400元 (p99)   20 文華藥局 108年10月1日 22,800元   2萬2,800元 (p99) 21 童綜合醫療社團法人童綜合醫院 108年9月10日 5,340元 證明書費1,400元 (p101) 伙食費740元 (p101)  22 衛生福利部彰化醫院 108年9月10日 1,914元 診斷書費280元 (p101) 病房膳食1,240元 (p101)  23 員生醫院 108年9月5日 1,612元 證明書費600元 (p103) 膳食費480元 (p103)  24 員生醫院 108年9月5日 10元    25 彰化基督教醫療財團法人彰化基督教醫院 108年8月27日 50元 診斷書費50元 (p105)   26 員生醫院 108年8月27日 180元    27 員生醫院 108年8月27日 50元    28 員生醫院 108年8月26日 50元    29 員生醫院 108年8月22日 189元    30 林新醫療社團法人 烏日林新醫院 108年8月19日 100元    31 員生醫院 108年8月15日 189元    32 員生醫院 108年8月8日 170元    33 衛生福利部彰化醫院 108年8月7日 5,000元 診斷書費440元 (p113) 病房膳食費4,560元 (p113)  34 員生醫院 108年8月7日 130元    35 員生醫院 108年7月9日 942元 證明書費400元 (p115)   36 員生醫院 108年7月9日 32元    37 員生醫院 108年7月9日 63元    38 員郭醫院 108年6月10日 375元 證書費360元 (p117)   39 彰化基督教醫療財團法人彰化基督教醫院 108年6月5日 120元    40 員生醫院 108年5月23日 50元    41 中山醫學大學附設醫院 108年5月22日 500元    42 員郭醫院 108年5月22日 1,000元    43 彰化基督教醫療財團法人彰化基督教醫院 108年5月8日  ※計算期間： 108年4月10日至108年5月8日  224,637元  ※繳費期間： 1.108年4月29日繳212,909元 （即編號46） 2.108年5月5日繳11,728元 （即編號44）     診斷書費1,220元 證明書費300元 (p123) 膳食費762元 (p123)  44 彰化基督教醫療財團法人彰化基督教醫院 108年5月8日 11,728元 診斷書費300元 證明書費300元 (p123) ※與編號46合併為編號43，原告重複主張計算 膳食費762元 (p123)  ※與編號46合併為編號43，原告重複主張計算  45 彰化基督教醫療財團法人彰化基督教醫院 108年5月2日 370元    46 彰化基督教醫療財團法人彰化基督教醫院 108年4月29日 212,909元 診斷書費920元 (p125) ※與編號44合併為編號43，原告重複主張計算   47 彰化基督教醫療財團法人彰化基督教醫院 108年4月10日 450元    　 請求金額合計：626,847元 ※扣除重複主張計算之編號44、46後，應為402,210元。不爭執金額：278,823元   爭執金額：9,485元 ※扣除重複主張計算之編號44、46後，應為7,965元 爭執金額：9,384元 ※扣除重複主張計算之編號44、46後，應為8,622元 爭執金額：106,800元 
　　　　　　　　　
附表二：
項次 機構單位 日期 （民國） 金額 （新臺幣） 爭執項目 (證書費) 爭執項目 (交通費) 爭執項目 (醫療費) 1 員郭醫院 109年7月9日 50元    2 員郭醫院 109年9月15日 180元    3 員郭醫院 110年2月9日 200元    4 員郭醫院 110年4月28日 240元    5 員郭醫院 110年5月10日 50元    6 彰化基督教醫療財團法人彰化基督教醫院 108年11月8日 150元 診斷書費100元 證書費50元 (卷二p59)   7 彰化基督教醫療財團法人彰化基督教醫院 108年11月8日 570元    8 彰化基督教醫療財團法人彰化基督教醫院 110年1月14日 1,000元   耳鼻喉暨頭頸部科別之醫療費用1,000元 (卷二p61) 9 童綜合醫療社團法人童綜合醫院 108年12月21日 1,150元 證明書費1,000元 (卷二p63)   10 員生醫院 110年4月13日 50元    11 員生醫院 110年5月18日 50元    12 臺中榮民總醫院 110年5月14日 906元 證書費500元 (卷二p67)   13 澄清復健醫院 108年10月8日至 108年11月7日 800元 證明書費400元 (卷二p69)   14 澄清復健醫院 109年2月6日 200元    15 佑民醫療社團法人  佑民醫院 108年4月10日 3,800元    16 佑民醫療社團法人  佑民醫院 108年4月10日 350元    17至25 原告已不再主張。              編號 機構單位 日期 （民國） 金額 （新臺幣）    26 南投縣基督教青年會私立青年會綜合長照機構 109年12月 368元    27 南投縣基督教青年會私立青年會綜合長照機構 110年1月 369元    28 南投縣基督教青年會私立青年會綜合長照機構 110年3月 369元    29 南投縣私立長青居家長照機構 110年2月8日 369元    30 社團法人南投縣基督教青年會 109年7月9日 124元  全額  31 社團法人南投縣基督教青年會 109年7月14日 124元    32 社團法人南投縣基督教青年會 109年7月23日 124元    33 社團法人南投縣基督教青年會 109年7月30日 124元    34 社團法人南投縣基督教青年會 109年8月6日 124元    35 社團法人南投縣基督教青年會 109年8月13日 124元    36 社團法人南投縣基督教青年會 109年8月27日 124元    37 社團法人南投縣基督教青年會 109年9月3日 124元    38 社團法人南投縣基督教青年會 109年9月10日 124元    39 社團法人南投縣基督教青年會 109年9月17日 124元    40 社團法人南投縣基督教青年會 109年9月24日 124元    41 社團法人南投縣基督教青年會 109年12月1日 336元    42 社團法人南投縣基督教青年會 109年10月7日 124元    43 社團法人南投縣基督教青年會 109年10月14日 124元    44 社團法人南投縣基督教青年會 109年10月22日 124元    45 社團法人南投縣基督教青年會 109年10月29日 124元    46 社團法人南投縣基督教青年會 109年11月5日 124元    47 社團法人南投縣基督教青年會 109年11月12日 124元    48 社團法人南投縣基督教青年會 109年11月19日 124元    49 社團法人南投縣基督教青年會 109年11月26日 124元    50 社團法人南投縣基督教青年會 109年12月8日 124元    51 社團法人南投縣基督教青年會 109年12月9日 124元    52 社團法人南投縣基督教青年會 109年12月16日 124元    53 社團法人南投縣基督教青年會 109年12月22日 336元    54 社團法人南投縣基督教青年會 109年12月15日 124元    55 社團法人南投縣基督教青年會 109年12月29日 336元    56 社團法人南投縣基督教青年會 109年12月23日 336元    57 社團法人南投縣基督教青年會 110年1月6日 336元    58 社團法人南投縣基督教青年會 110年1月5日 124元    59 社團法人南投縣基督教青年會 110年1月13日 336元    60 社團法人南投縣基督教青年會 110年1月12日 124元    61 社團法人南投縣基督教青年會 110年1月19日 124元    62 社團法人南投縣基督教青年會 110年1月20日 336元    63 社團法人南投縣基督教青年會 110年1月27日 336元    64 社團法人南投縣基督教青年會 110年1月28日 124元    65 社團法人南投縣基督教青年會 110年2月2日 124元    66 社團法人南投縣基督教青年會 110年2月3日 124元    67 社團法人南投縣基督教青年會 110年2月4日 124元    68 社團法人南投縣基督教青年會 110年2月9日 124元    69 社團法人南投縣基督教青年會 110年2月17日 336元    70 社團法人南投縣基督教青年會 110年2月18日 336元    71 社團法人南投縣基督教青年會 110年2月24日 336元    72 社團法人南投縣基督教青年會 110年2月25日 336元    73 社團法人南投縣基督教青年會 110年3月3日 124元    74 社團法人南投縣基督教青年會 110年3月4日 124元    75 社團法人南投縣基督教青年會 110年3月10日 124元    76 社團法人南投縣基督教青年會 110年3月11日 124元    77 社團法人南投縣基督教青年會 110年3月17日 336元    78 社團法人南投縣基督教青年會 110年3月18日 336元    79 社團法人南投縣基督教青年會 110年3月24日 336元    80 社團法人南投縣基督教青年會 110年4月7日 336元    81 社團法人南投縣基督教青年會 110年4月8日 336元    82 社團法人南投縣基督教青年會 110年4月14日 336元    83 社團法人南投縣基督教青年會 110年4月15日 336元    84 社團法人南投縣基督教青年會 110年4月21日 124元    85 社團法人南投縣基督教青年會 110年4月22日 124元    86 社團法人南投縣基督教青年會 110年4月28日 124元    87 社團法人南投縣基督教青年會 110年4月29日 124元    88 社團法人南投縣基督教青年會 110年5月4日 124元    89 社團法人南投縣基督教青年會 110年5月6日 124元    90 社團法人南投縣基督教青年會 110年5月11日 124元    91 社團法人南投縣基督教青年會 110年5月13日 124元    92 社團法人南投縣基督教青年會 110年5月19日 336元    93 社團法人南投縣基督教青年會 110年5月20日 336元    94 社團法人南投縣基督教青年會 110年5月25日 314元    95 社團法人南投縣基督教青年會 110年5月27日 314元    96 社團法人南投縣基督教青年會 110年6月1日 124元    　 請求金額合計：24,361元 ※不爭執金額：8,171元   爭執金額：2,050元 爭執金額：13,140元 爭執金額：1,000元 

附表三：
項次 機構單位 日期 （民國） 金額 （新臺幣） 爭執項目 1 杏康醫療器材 109年6月15日 19,500元  2 紐西蘭商新益美亞洲國際有限公司台灣分公司 109年5月7日 19,920元 生命營養素19,920元 (p151) 3 彰化縣輔具資源中心 109年5月4日 200元  4 草屯福倫藥局 109年4月1日 3,845元 葉黃素1,800元 蔓越莓2,000元 (p153) 5 全聯福利中心 109年3月22日 418元  6 全聯福利中心 109年3月19日 239元  7 杏康醫療器材有限公司 109年3月14日 3,000元  8 杏一 109年3月12日 108元  9 杏一 109年2月27日 108元  10 鴻源藥局 109年2月26日 3,000元 葉黃素600元 蔓越莓(含益生菌)2,400元 (p155) 11 杏一 109年2月24日 552元  12 彰化縣輔具資源中心 109年2月20日 1,400元  13 紐西蘭商新益美亞洲國際有限公司台灣分公司 109年2月19日 9,960元 生命營養素9,960元 (p159) 14 杏一 109年2月16日 260元  15 維康醫療用品 109年1月31日 259元  16 維康醫療用品 109年1月31日 1,436元 (亞培)安素1,340元 (p157) 17 全聯福利中心 109年1月23日 418元  18 全聯福利中心 109年1月19日 1,330元 補體素(原味)612元 桂格奶粉雙認證609元 桂格大燕麥片109元 (p161) 19 大立康醫療用品 108年12月23日 90元  20 鴻源藥局 108年12月17日 6,804元 合力他命EX6,804元 (p163) 21 鴻源藥局 108年12月17日 2,400元 蔓越莓(含益生菌)2,400元 (p163) 22 勝祥醫療器材行 108年12月8日 440元  23 勝祥醫療器材行 108年12月8日 35元  24 德芳連鎖藥局 108年11月27日 229元  25 德芳連鎖藥局 108年11月17日 228元  26 德芳連鎖藥局 108年11月12日 150元  27 德芳連鎖藥局 108年11月10日 229元  28 鴻源藥局 108年10月19日 885元 補體素650元 喉糖60元 (p167) 29 和康藥局 108年10月18日 150元  30 澄清復健醫院福利社 108年11月15日 160元  31 澄清復健醫院福利社 108年10月9日 160元  32 全聯福利中心 108年9月25日 1,221元 補體素612元 桂格奶粉609元 (p169) 33 大立康醫療用品 108年8月16日 340元  34 紐西蘭商新益美亞洲國際有限公司台灣分公司 108年7月1日 9,960元 生命營養素9,960元 (p171) 35 大立康醫療用品 108年6月3日 340元  36 信福蔘藥行 108年5月15日 1,800元 血紅素1,800元 (p173) 37 大立康醫療用品 108年5月15日 100元  38 大立康醫療用品 108年5月13日 330元  39 草屯福倫藥局 108年5月9日 1,330元 藥品1,330元 (p175) 40 萊爾富 108年5月7日 343元  41 全宏醫療用品 108年4月24日 85元  42 全宏醫療用品 108年4月23日 135元  43 全宏醫療用品 108年4月22日 140元  44 萊爾富 108年4月12日 750元  45 萊爾富 108年4月12日 165元  46 萊爾富 108年4月11日 81元  47 皇威國際資訊有限公司 未註明 515元  48 皇威國際資訊有限公司 未註明 2,040元  　 請求金額合計：97,588元 不爭執金額：34,013元   爭執金額：63,575元 

附表四：
項次 機構單位 日期 金額 （新臺幣） 爭執項目 1 勝祥醫療器材行(LB-00000000) 110年4月27日 150元 (扣式自黏性膠帶)  2 全聯福利中心(GV-00000000) 109年12月21日 2,753元 補體素1,250元 桂格大燕麥片169元 (卷二p139) 3 全聯福利中心(GV-00000000) 109年12月5日 733元 (來復易紙尿褲398元+來復易紙尿褲199元+包大人尿片136元)  4 全聯福利中心(JL-00000000) 110年1月11日 1,270元  5 全聯福利中心(JL-00000000) 110年1月3日 836元 (利清爽紙尿片438元+來復易紙尿褲398元)  6 全聯福利中心(JL-00000000) 110年2月17日 1,035元  7 全聯福利中心(JL-00000000) 110年1月30日 1,035元 (扣除卡迪那薯條59元)  8 全聯福利中心(JL-00000000) 110年1月23日 1,158元 (安怡長青高鈣奶粉) 安怡長青高鈣1,158元 (卷二p143) 9 全聯福利中心(JL-00000000) 110年2月27日 1,084元 (利清爽紙尿片438元+來復易紙尿褲398元+靠得住超吸洞日129元+桂格大燕麥片119元) 桂格大燕麥片169元 (卷二p145) 10 全聯福利中心(JL-00000000) 110年2月21日 138元  11 全聯福利中心(LF-00000000) 110年3月30日 2,000元  12 全聯福利中心(LF-00000000) 110年3月13日 1,134元  13 全聯福利中心(LF-00000000) 110年4月13日 1,433元  14 美德耐(KQ-00000000) 110年2月4日 1,124元 立攝適均康雙益1,124元 (卷二p151) 15 全聯福利中心(DF-00000000) 109年7月18日 836元 (永備電池71元除外)  16 全聯福利中心(LF-00000000) 110年4月6日 612元 (補體素612元) 補體素612元 (卷二p153) 17 全聯福利中心(BM-00000000) 109年6月27日 398元 (來復易紙尿褲398元)  18 全聯福利中心(DF-00000000) 109年7月30日 597元  19 全聯福利中心(DF-00000000) 109年8月9日 637元 (利清爽紙尿片438元+來復易紙尿褲199元)  20 全聯福利中心(DG-00000000) 109年8月20日 1,035元  21 全聯福利中心(FA-00000000) 109年9月1日 617元 (利清爽紙尿片219元+來復易紙尿褲398元)  22 全聯福利中心(FB-00000000) 109年10月29日 1,214元 (得意健康三益葵花油383元除外) 補體素612元 (卷二p143) 23 全聯福利中心(FA-00000000) 109年10月13日 1,035元  24 全聯福利中心(FA-00000000) 109年9月29日 1,035元 (利清爽紙尿片438元+來復易紙尿褲398元+來復易紙尿褲199元)  25 全聯福利中心(GV-00000000) 109年12月10日 637元  26 全聯福利中心(GV-00000000) 109年11月21日 815元 (泡舒洗潔精75元除外)  27 全聯福利中心(GV-00000000) 109年11月7日 1,194元 (養樂多72元除外)  　 請求金額合計：26,545元 ※不爭執金額：21,501元   爭執金額：5,044元  

附表五：
項次 機構單位 日期 金額（新臺幣/元） 爭執項目 1 永興加油站 (NT-00000000) 110年5月9日 125 全額 2 成功加油站 (PF-00000000) 110年5月1日 874  3 成功加油站 (HA-00000000) 109年12月11日 753  4 永隆加油站 (NT-00000000) 110年5月10日 960  5 成功加油站 (PF-00000000) 110年5月4日 819  6 永隆加油站 (GZ-00000000) 109年12月20日 600  7 成功加油站 (PF-00000000) 110年5月17日 824  8 成功加油站 (PF-00000000) 110年5月6日 775  9 成功加油站 (ML-00000000) 110年4月27日 773  10 成功加油站 (KR-00000000) 110年1月10日 977  11 成功加油站 (HA-00000000) 109年12月31日 783  12 龍益加油站 (NT-00000000) 110年5月25日 159  13 永隆加油站 (GZ-00000000) 109年12月27日 686  14 成功加油站 (PF-00000000) 110年5月26日 882  15 新平加油站 (MK-00000000) 110年4月13日 1,003  16 成功加油站 (ML-00000000) 110年3月30日 866  17 台灣中油   (MA-00000000) 110年3月4日 145  18 成功加油站 (ML-00000000) 110年3月3日 712  19 成功加油站 (ML-0000000) 110年3月13日 869  20 成功加油站 (ML-00000000) 110年4月6日 810  21 永隆加油站 (LY-00000000) 110年3月21日 90  22 永隆加油站 (KD-00000000) 110年2月4日 136  23 成功加油站 (KR-00000000 110年2月10日 974  24 成功加油站 (KR-00000000) 110年1月17日 700  25 成功加油站 (KR-00000000) 110年2月17日 997  26 成功加油站 (ML-00000000) 110年3月21日 598  27 永興加油站 (LY-00000000) 110年4月10日 110  28 永興加油站 (LY-00000000) 110年4月10日 100  29 永隆加油站 (GZ-00000000) 109年12月20日 600  30 成功加油站 (HA-00000000) 109年12月11日 753  31 台中市政府府後街停車場 109年12月11日 20  32 成功加油站 (DL-00000000) 109年8月24日 765  33 永興加油站 (DK-00000000) 109年8月8日 818  34 成功加油站 (DL-00000000) 109年7月18日 808  35 成功加油站 (DL-00000000) 109年7月25日 637  36 台灣中油 (DT-00000000) 109年8月13日 765  37 成功加油站 (DL-00000000) 109年7月22日 842  38 成功加油站 (FF-00000000) 109年9月1日 766  39 成功加油站 (DL-00000000) 109年8月19日 766  40 成功加油站 (DL-00000000) 109年7月30日 712  41 永興加油站 (FE-00000000) 109年10月9日 815  42 永隆加油站 (FE-00000000) 109年9月22日 872  43 永興加油站 (FE-00000000) 109年9月5日 300  44 永隆加油站 (FE-00000000) 109年10月16日 82  45 成功加油站 (FF-00000000) 109年9月29日 699  46 成功加油站 (FF-00000000) 109年9月8日 829  47 永興加油站 (FE-00000000) 109年10月16日 887  48 成功加油站 (FF-00000000) 109年10月4日 508  49 永隆加油站 (FE-00000000) 109年9月16日 854  50 成功加油站 (HA-00000000) 109年11月16日 539  51 成功加油站 (FF-00000000) 109年10月22日 721  52 成功加油站 (HA-00000000) 109年11月29日 788  53 成功加油站 (FF-00000000) 109年10月30日 854  54 成功加油站 (HA-00000000) 109年12月22日 467  55 成功加油站 (HA-00000000) 109年11月9日 729  　 請求金額合計：36,296   爭執金額：36,296